【裁判字號】    88,易,580
【裁判日期】    890322
【裁判案由】    竊盜等
【裁判全文】
臺灣臺北地方法院刑事判決                          八十八年度易字第五八號
    公  訴  人  臺灣臺北地方法院檢察署檢察官
    被      告  乙○○
    被      告  巳○○
    被      告  辰○○
右列被告因竊盜案件，經檢察官提起公訴（八十七年度偵字第一０二五六號、一二四
四一、一三六七０號），及板橋地方法院檢察署移送併辦（八十七年度偵字第一二五
一四號）本院判決如左：
    主  文
乙○○共同連續攜帶兇器竊盜，累犯，處有期徒刑伍年，並應於刑之執行前令入勞動
場所強制工作參年。又持有第一級毒品，累犯，處有期徒刑參月，扣案之海洛因壹包
（淨重零點零壹公克），沒收銷燬之。應執行有期徒刑伍年，並應於刑之執行前令入
勞動場所強制工作參年，扣案之海洛因壹包（淨重零點零壹公克），沒收銷燬之。
辰○○連續故買贓物，處有期徒刑壹年貳月。
巳○○無罪。
    事  實
一、乙○○前於民國八十二年十二月八日，因違反麻醉藥品管理條例案件經本院以八
    十二年度訴字第二九三七號判處有期徒刑六月確定，於八十四年六月三十日縮刑
    期滿執行完畢，另復於八十六年十二月十二日因竊盜案件，經臺灣士林地方法院
    判處有期徒刑二年，嗣於八十七年五月二十二日為台灣高等法院以八十七年度上
    易字第二七四五號判決駁回上訴確定在案，仍不知檢束慎行，自前案判決宣示日
    後，與卯○○（另案審理）共同基於意圖為自己不法所有之概括犯意，連續於附
    表編號第二至十三所示之時、地，以扳手、螺絲起子客觀上足以對人之生命、身
    體產生傷害具有危險性之兇器，或先將螺絲起子磨平，插入汽車鑰匙孔內旋轉打
    開車門進入車內，再以扳手撬開啟動被害人之汽車之方式而竊取，或單獨為脫免
    員警之逮捕而竊取汽車、機車逃亡，或以敲破汽車車窗之方式竊取汽車內之財物
    。又自不詳時日起，持有一級毒品海洛因（淨重０．０一公克），放置在卯○○
    於八十七年三月十二日，在台北縣土城市○○街二十五號前竊取之ＥＺ－三六六
    五號自小自客車上，嗣因該車於同年月三十日凌晨，為警在台北市○○區○○路
    一二九號旁尋獲，乃經採集車內塑膠袋上指紋比對，始行查獲。
二、辰○○以經營買賣報廢汽車之行業為掩護，明知乙○○出售之汽車安全汽囊及空
    氣濾清器等汽車零件皆係偷竊所得贓物，竟基於概括之犯意，先將乙○○竊得之
    汽車置於借用之台北縣樹林鎮○○街附近產業道路旁鐵皮屋內拆卸，復連續二十
    餘次，以每個安全汽囊新台幣（下同）五千元及每個空氣濾清器二千元之顯低於
    市價價格故買，再俟機轉售予寅○○等後手。
三、案經被害人丙○○、丑○○、壬○○、癸○○、辛○○、子○○訴由台北市政府
    警察局文山第一分局報請台灣台北地方法院檢察署檢察官偵查起訴。
    理  由
甲、有罪部分：
一、被告乙○○部分：
    訊據被告乙○○固坦承偷竊附表一編號三、九、十之車輛（參見本院八十八年三
    月三日訊問筆錄），核與被害人丙○○、子○○、庚○○所述情節相符，惟否認
    與卯○○共同竊取，並否認竊取附表編號一、二、四至八及十一至十三等車輛及
    持有毒品之事實，辯稱：伊只想偷安全氣囊的車子，沒有安全氣囊車子不是伊偷
    的，ＥＺ－三六六五號車子是向卯○○借的，車上的東西借的時候就有云云；惟
    查：
（一）右揭事實一竊盜部分，業據被告乙○○於警訊時坦承不諱，並在檢察官於八十
      七年六月十七日、同年月十九日初訊時均陳稱警訊筆錄所述屬實（八十七年偵
      字第一二四四一號卷一第一二三、一三九頁），且被告乙○○於偵訊時亦曾就
      如附表編號五至十之車輛與卯○○共同行竊之事實供承在卷（參見前揭偵查卷
      第四四一頁），核與被害人己○○、午○○、丑○○、壬○○、癸○○、辛○○所述情節相符，並有贓物認領保管單、失竊報告及查獲失竊車輛照片附卷可
      稽；其次，如附表編號四、五、八所示之車輛尋獲時安全氣囊均已遭破壞，業
      據被害人午○○、丑○○、辛○○之指述在卷（上揭偵查卷第一七八、一九八
      、一九六頁、），與被告乙○○所稱伊竊取有安全氣囊之車子以利轉售之供述
      相符；又被告乙○○已於偵訊時坦承如附表編號三、六之行竊事實，而前者被
      害人車上所載高級木材三片、古董架一個均在被告乙○○住處尋獲，有被害人
      丙○○之指述在卷，而後者失竊之物僅車牌兩面，被告乙○○將之懸掛在竊得
      之編號五之車輛上，復參諸附表編號十乃機車而非汽車，與編號九均為逃亡而
      竊取，由上足見被告乙○○所竊取之動機、方式及標的不一而足，非以安全氣
      囊為惟一行竊之目的，再參以被告乙○○於偵訊前後及本院前後之訊問內容反
      覆不一，坦承之行竊次數逐次減縮，足徵被告乙○○嗣後所辯，無非卸責之詞
      ，洵非可信。
（二）右揭事實一持有毒品部分，經查，卯○○於本院審理時證述及另案審理中均稱
      ，伊竊取ＥＺ－三六六五號車子後，借予被告乙○○使用，伊沒施用毒品，毒
      品是乙○○的等語（參見本院八十八年四月二十一日訊問筆錄、本院八十八年
      易緝字第九二號卷八十八年三月三十一日訊問筆錄），參以卯○○確僅因施用
      安非他命經本院八十八年三月三十日八十八年度易緝字第九一號裁定送觀察、
      勒戒後，無繼續施用毒品傾向而判處免刑在案，有該案號裁定在卷可稽，且在
      該車扣得之毒品經鑑驗後，確係為海洛因（淨重０．０一公克）無訛，有法務
      部調查局鑑定通知書在卷可查，又經採集ＥＺ－三六六五號車內塑膠袋上指紋
      輸入電腦比對，再由人工確認結果發現，與被告乙○○之右食指指紋相符之事
      實，亦有內政部警政署刑事警局八十七年四月二十七日局紋字第二六五號鑑定
      書附卷可憑，事證明確，被告空言否認，要非可採（被告乙○○因施用安非他
      命經本院八十七年十月十二日八十七年度毒聲字第一一二四號裁定送觀察、勒
      戒，就此持有海洛因部分未被吸收）。
二、被告辰○○部分：
    訊據被告辰○○亦矢口否認有贓物犯行，辯稱：伊未向被告乙○○購買安全氣囊
    、空氣濾清器，亦未銷售，鐵皮屋是寅○○向林姓地主承租堆放東西之處所，並
    不是被告辰○○所有云云．惟查：右揭事實二部分，迭據被告乙○○於警訊、偵
    訊及本院初訊時指稱其所竊取之安全氣囊、空氣濾清器等贓物均銷售予被告辰○○，被告辰○○借用台北縣樹林鎮○○街附近之鐵皮屋拆解贓車等語（參見本院
    八十八年四月七日訊問筆錄），又台北市政府警察局中正第二分局於同年六月二
    十日起獲安全氣囊六十個等贓物，該案被告寅○○亦證稱係以每個五千元向辰○○購買，被告辰○○亦曾於偵訊時坦承以五千元出售鴻車汽車材料行老板寅○○
    （參見八十七年度偵字第一二四四一號第四四五頁），足見被告乙○○所指述之
    事實尚屬非虛。雖證人寅○○另於本院審理時證稱，鐵皮屋內之物均為伊所有，
    乙○○到報廢場購買安全氣囊，伊再以一個以五千元向乙○○購買云云，惟被告
    乙○○乃供稱安全氣囊為行竊而來，從未論及曾向報廢場購買，且證人寅○○亦
    均未提出報廢單以實其說，其嗣後於本院所為之上揭證述，無非迴護被告辰○○
    之詞。至被告辰○○所提之大家環保回收工程有限公司庫存零件調閱清單、報廢
    汽車買賣契約書等文件及該公司員工陳坤聰之證詞，欲證明當時為警查獲時其所
    駕駛ＡＣ－九０一號汽車內零件來源，惟扣案之汽車零件中查無安全氣囊、空氣
    濾清器之物，是扣案車內之零件來源與本院所為前揭認定之事實並無直接關連；
    況上揭文件僅得以證明其從事報廢汽車零件之買賣業務，適足徵其以合法掩飾非
    法收購贓車零件之事實，故均未能為被告辰○○有利之認定。
三、核被告乙○○所為，係犯刑法第三百二十一條第一項第三款之加重竊盜及毒品危
    害防制條例第十一條第一項之持有一級毒品罪嫌；被告辰○○所為，係犯刑法第
    三百四十九條第二項故買贓物罪。毒品危害防制條例於八十七年五月三十日公布
    並已施行，被告乙○○持有毒品之行為後法律已有變更，依刑法第二條第一項前
    段及但書之規，應適用最有利於被告乙○○之該條例處罰。被告乙○○與卯○○
    間具有犯意聯絡及行為分擔，均為共同正犯。被告乙○○及辰○○前後多次竊盜
    及故買贓物行為，時間緊接，構成要件相同，顯係基於概括犯意所為，應依連續
    犯規定論以一罪，並加重其刑。另被告乙○○所犯之連續竊盜及持有毒品二罪，
    犯意各別，行為互殊，應予分論併罰。次查，被告乙○○前於民國八十二年十二
    月八日，因違反麻醉藥品管理條例案件經本院以八十二年度訴字第二九三七號判
    處有期徒刑六月確定，於八十四年六月三十日縮刑期滿執行完畢，此有台灣高等
    法院檢察署刑案紀錄簡覆表在卷可稽，其於五年內再犯本件有期徒刑以上之罪，
    應論以累犯並遞加重其刑。爰審酌被告乙○○、辰○○犯罪之動機、目的、手段
    、智識程度、所生危害及犯罪後均矯飾犯行之態度等一切情狀，分別量處如主文
    所示之刑，並定其應執行之刑。再查，被告乙○○於八十六年十二月十二日，因
    於八十六年五、六月連續攜帶兇器於夜間侵入住宅竊盜案件，經臺灣士林地方法
    院判處有期徒刑二年，嗣於八十七年五月二十二日為台灣高等法院以八十七年度
    上易字第二七四五號判決駁回上訴確定在案，另涉嫌自八十七年三至五月間三十
    六件汽車竊盜案件，惟因前揭確定判決效力所及而未受檢察官追訴，復自前揭判
    決確定日後，仍一再觸犯竊盜罪，所得均供己花用，甚至有收集贓物之習慣，幾
    經刑罰處遇均未能收其效，顯見自我改造能力不足而有犯罪之習慣並有再犯之虞
    ，應有加強他律矯治之必要，爰依竊盜犯贓物犯保安處分條例第三條第一項第一
    款、第四條、第五條第一項前段之規定，諭知於刑之執行前令入勞動場所強制工
    作三年，資以懲儆。扣案之毒品海洛因一包（淨重０．０一公克），應依毒品危
    害防制條例第十八條第一項前段規定，沒收銷燬之。又附表編號一之失竊時間為
    八十七年五月十六日（起訴書誤載為同年月二十四日），有被害人朱兆建於警訊
    之指述可稽（參見八十七年偵字第一三六七０號偵查卷第十一頁），是該案亦為
    前揭確定判決效力所及，公訴意旨認此部分與前開有罪部分有連續犯之裁判上一
    罪之關係，爰不另為免訴之諭知，併此敘明。
乙、無罪部分：
一、公訴意旨略以：巳○○明知附表編號七之ＣＴ－六七三八號車輛係乙○○竊得之
    贓物，竟於八十七年六月十一日十六時二十分許，在台北市○○區○○路二段一
    ０九巷一００弄十一號乙○○住處地下二樓停車場與之共同拆卸而收受之，適為
    埋伏之員警發現圍捕之際，乙○○駕車拒捕（所涉妨害公務罪嫌，另簽分偵案辦
    理），並竊取附表編號九及十之車輛逃逸，巳○○亦同時趁亂逃走，因認被告巳
    ○○涉有刑法第三百四十九條第一項收受贓物罪嫌云云。
二、按犯罪事實應依證據認定之，無證據不得推定其犯罪事實。又不能證明被告犯罪
    者，應諭知無罪之判決，刑事訴訟法第一百五十四條、第三百零一條第一項分別
    定有明文。又刑事訴訟上證明之資料，無論其為直接證據或間接證據，均須達於
    通常一般之人均不致於有所懷疑，而得確信其為真實之程度，始得據為有罪之認
    定，若其關於被告是否犯罪之證明未能達此程度，而有合理性懷疑之存在，致使
    無從形成有罪之確信，根據「罪證有疑，利於被告」之證據法則，即不得遽為不
    利被告之認定（最高法院七十六年度台上字第四九八六號判例意旨參照），其以
    情況證據（即間接證據）斷罪時，尤須基於該證據在直接關係上所可證明之他項
    情況事實，本乎推理作用足以確證被告有罪，方為合法，不得徒憑主觀上之推想
    ，將一般經驗上有利被告之其他合理情況逕予排除，此觀諸最高法院三十二年度
    上字第六七號判例意旨亦甚明確。
三、本件公訴人認被告涉有右揭之犯行，無非係以ＣＴ－六七三八號車上載有二十餘
    件被告乙○○竊車所得之贓物，且彼等為警查獲時正拆卸零件，經驗上其焉有不
    為贓物之理為其論據。
四、訊據被告堅決否認有拆卸贓車情事，辯稱：當時伊僅是要去找乙○○聊天並吸食
    安非他命，看到警察來就跑，並未拆卸安全氣囊等語。經查：ＣＴ－六七三八號
    汽車上所載經被害人認領之二十件被告乙○○竊車所得之贓物（均屬前揭確定判
    決效力所及之案件），僅足以為被告乙○○竊盜之佐證，與被告巳○○是否於右
    揭時地共同拆卸而收受之行為，並無直接認定之因果關連；次查，同案被告乙○○於本院審理時供稱：巳○○是來找我，我們兩個皆在吸安，沒有拆車子，四個
    警員來，我們不知他們的身分才跑（參見本院八十八年三月三日、六月十六日訊
    問筆錄），復觀諸現場查獲員警蔡萬德於本院證稱，當時乙○○坐前座，巳○○
    在後座，距離遠，是否在拆安全氣囊不很清楚，印象不深刻，我拉巳○○下來，
    乙○○開車往前衝，現場混亂等語（參見本院八十八年四月七日訊問筆錄），是
    以現場之員警亦不能確定當時被告巳○○是否確與被告乙○○共同拆卸贓車；而
    參諸附表編號七即系爭ＣＴ－六七三八號之汽車於八十七年六月九日即為被告乙○○竊得，被告乙○○何以於竊得數日之後始行起意拆卸安全氣囊？況安全氣囊
    乃裝設於汽車前座，被告巳○○既坐於後座，自無可能與被告乙○○共同拆卸；
    又倘被告巳○○當時僅為把風，惟被告乙○○行竊數日後欲拆卸安全汽囊，自當
    選擇偏僻無人之處為之，如何可能在人車往來頻繁之停車場內拆卸，再找他人把
    風？再者，縱被告巳○○當時確為幫助被告乙○○拆卸安全氣囊而坐於後座，惟
    被告乙○○乃處分自己犯罪之物，不另成立贓物罪，是被告巳○○縱有幫助之行
    為，因從屬關係之結果，自亦不能再依贓物罪論處（最高法院二十四年上字第三
    二八三號）。此外，復查無其他積極證據足資認定被告有公訴人所指收受贓物之
    行為，其犯罪自屬不能證明，揆諸首揭說明，依法應諭知無罪之判決，以示慎審
    。
丙、移送併辦意旨略以：乙○○涉嫌於八十七年六月十五日十八時三十分、同月十九
    時許，在台北縣土城市○○路○段五四號前、台北市○○市○○路四一一號停車
    場竊取羅榮進、胡見明所有之車號ＰＺ－九一八五號、ＡＢ－六五六三號自小客
    車，適為胡見明之友人戊○○於同日二十一時四十五分許，在台北縣中和市○○
    路九六號前見獲，立即報警，因認被告涉有刑法第三百二十條竊盜罪嫌。
    訊據被告矢口否認有右揭犯行，辯稱：當伊與卯○○女友在中和農會買完東西後
    ，卯○○開車來接女友並將東西載走，後來在修車廠才看到ＰＺ－九一八五號箱
    型車跟著卯○○開的自小客車過來，可能是卯○○將伊買的東西及發票放在箱型
    車上，伊從頭到尾均沒有上過箱型車，也沒有自箱型車下來等語。經查，警方於
    八十七年六月十五日二十一時四十五分許，因接獲戊○○即ＰＺ－九一八五號車
    主胡見明之友人通報後，在台北縣中和市○○路九六號前逮捕被告乙○○時，Ｐ
    Ｚ－九一八五號乃遭另一年籍身分不詳之人駕車衝撞警方人員後逃逸，迄同日二
    十二時二十分許始在台北縣永和市○○街二三巷七號前尋獲贓車，並於車內發現
    被告乙○○之購物發票七紙等情，業據證人戊○○於警訊時證述綦詳，並有發票
    影本在卷可稽，惟縱證人戊○○證稱確曾看見被告乙○○自ＰＺ－九一八五號車
    輛下車，與駕駛ＡＢ－六五六三號自小客車之人談話乙節屬實，惟該ＰＺ－九一
    八五既係另由不詳姓名年籍男子所駕駛，是尚不得以被告乙○○曾搭乘該車或將
    購物之發票置於車內，即遽認該車為被告乙○○所竊取。至ＡＢ－六五六三號自
    小客車，乃因被告乙○○經警訊問後，帶同警方至卯○○住處附近查緝，並在台
    北縣中和市○○路○段一七四巷口發現，嗣卯○○駕駛逃逸後棄置於台北縣中和
    市○○路○段六四巷七弄附近，始為警尋獲，此有台北縣警察局中和分局秀山派
    出所八十七年六月十六日報告在卷可參，由上足認，ＡＢ－六五六三號自小客車
    自始為卯○○所駕駛使用，卷證內查無任何證據資料足以認定該車失竊與被告乙○○之間有何因果關連，其犯罪自屬不能證明，惟檢察官認部分與右揭有罪部分
    ，有連續犯之裁判上一罪關係，爰不另為無罪之諭知。
據上論結，應依刑事訴訟法第二百九十九條第一項前段、第三百零一條第一項，刑法
第二條第一項前段、第二十八條、第五十六條、第三百二十一條第一項第三款、第三
百四十九條第二項、第四十七條、第五十一條第五款，竊盜犯贓物犯保安處分條例第
三條第一項第一款、第四條、第五條第一項前段，毒品危害防制條例第十一條第一項
、第十八條第一項前段，罰金罰鍰提高標準條例第一條前段，判決如主文。
中    華    民    國      八十九    年      三        月    二十二      日
                                     臺灣臺北地方法院刑事第一庭
                                         法  官  李莉苓
右正本證明與原本無異
如不服本判決應於送達後十日內向本院提出上訴狀
                                         書記官  林慧君
中    華    民    國      八十九    年      三        月     三十一     日
附錄本案所犯法條全文
刑法第三百二十一條
犯竊盜罪而有左列情形之一者，處六月以上五年以下有期徒刑：
一、於夜間侵入住宅或有人居住之建築物、船艦，或隱匿其內而犯之者。
二、毀越門扇、牆垣或其他安全設備而犯之者。
三、攜帶兇器而犯之者。
四、結夥三人以上而犯之者。
五、乘火災、水災或其他災害之際而犯之者。
六、在車站或埠頭而犯之者。
前項之未遂犯罰之。
刑法第三百四十九條
收受贓物者，處三年以下有期徒刑、拘役或五百元以下罰金。
搬運、寄藏、故買贓物或為牙保者，處五年以下有期徒刑、拘役或科或併科一千元以
下罰金。
因贓物變得之財物以贓物論。
毒品危害防制條例第十一條
持有第一級毒品者，處三年以下有期徒刑、拘役或新台幣五萬元以下罰金。
持有第二級毒品者，處二年以下有期徒刑、拘役或新台幣三萬元以下罰金。
持有專供製造或施用毒品之器具者，處一年以下有期徒刑、拘役或新台幣一萬元以下
罰金。
附表：
┌──┬───────┬──────┬───┬─────┬───────┐
│編號│ 犯 罪 時 間  │ 犯 罪 地 點│被害人│失竊車輛  │失  竊  物  品│
├──┼───────┼──────┼───┼─────┼───────┤
│  一│八十七年五月  │台北市○○路│朱兆建│ＤＧ－    │汽車音響      │
│    │十六日廿三時  │五八八巷三十│      │一三三六  │              │
│    │              │弄二號前    │      │          │              │
├──┼───────┼──────┼───┼─────┼───────┤
│  二│八十七年五月  │台北市文山區│己○○│ＦＹ－    │汽車          │
│    │廿九日十三時  │忠順街一段四│      │四五五八  │              │
│    │              │號前        │    │          │              │
├──┼───────┼──────┼───┼─────┼───────┤
│  三│八十七年六月  │台北市文山區│丙○○│ＣＴ－    │汽車          │
│    │二日八時廿分  │萬寧街三十號│      │四一二九  │              │
├──┼───────┼──────┼───┼─────┼───────┤
│  四│八十七年六月  │台北市文山區│午○○│ＤＦ－    │汽車          │
│    │五日凌晨二時  │軍功路九九號│      │七九六五  │              │
├──┼───────┼──────┼───┼─────┼───────┤
│  五│八十七年六月  │台北市○○路│丑○○│ＣＸ－    │汽車          │
│    │七日七時廿分  │新光醫院停車│      │一六六八  │              │
│    │              │場          │      │          │              │
├──┼───────┼──────┼───┼─────┼───────┤
│  六│八十七年六月  │桃園縣楊梅鎮│壬○○│ＣＵ－    │車牌二面（懸掛│
│    │九日二十時    │永美路喜美超│      │三○九九  │在ＣＸ－一六六│
│    │              │市          │      │          │八號車上）    │
├──┼───────┼──────┼───┼─────┼───────┤
│  七│八十七年六月  │台北市中山北│癸○○│ＣＴ－    │汽車          │
│    │九日十七時    │路六段四四一│      │六七三八  │              │
│    │              │巷四六弄四號│      │          │              │
├──┼───────┼──────┼───┼─────┼───────┤
│  八│八十七年六月  │台北市天母西│辛○○│ＤＦ－    │汽車          │
│    │十日八時廿分  │路五十巷十七│      │八二七九  │              │
│    │              │號          │      │          │              │
├──┼───────┼──────┼───┼─────┼───────┤
│  九│八十七年六月  │台北市○○路│子○○│Ｆ三－    │汽車（作為逃亡│
│    │十一日十八時  │二段一０九巷│      │三二七六  │工具 ）       │
│    │十五分        │七九號前    │      │          │              │
│    │              ││      │          │              │
├──┼───────┼──────┼───┼─────┼───────┤
│  十│八十七年六月  │台北市○○路│庚○○│ＤＰＪ─  │機車（作為逃亡│
│    │十一日十八時  │二段一０九巷│      │三五九    │工具）        │
│    │十五分        │一二五號地下│      │          │              │
│    │              │室          │      │          │              │
├──┼───────┼──────┼───┼─────┼───────┤
│  十│八十七年五月  │台北市北投區│丁○○│ＣＶ－    │汽車          │
│  一│廿五日十五時  │中央北路四段│      │四七四二  │              │
│    │              │十八巷附近  │      │          │              │
├──┼───────┼──────┼───┼─────┼───────┤
│  十│八十七年六月  │台北市北投區│甲○○│ＥＸ─    │現金十三萬八千│
│  二│二日十五時    │大興街與中央│      │八五八一  │三百八十二元  │
│    │              │南路        │      │          ││
├──┼───────┼──────┼───┼─────┼───────┤
│  十│八十七年六月  │台北市北投區│未○○│ＬＴ－    │背包（內有身分│
│  三│七日零時三十分│陽明山第二停│      │一五一二  │證、駕照各一張│
│    │              │車場        │      │          │、金融卡、信用│
│    │              │            │      │          │上各二張、現金│
│    │              │            │      │          │一千元）      │
└──┴───────┴──────┴───┴─────┴───────┘


司法院資訊處製作；財團法人民間司法改革基金會備份。
